【裁判字號】    95,交抗,232
【裁判日期】    950414
【裁判案由】    違反道路交通管理處罰條例
【裁判全文】
臺灣高等法院交通事件裁定             95年度交抗字第232號
    抗  告  人
    即受處分人  甲○○
上列抗告人即受處分人因違反道路交通管理處罰條例案件，不服
臺灣台北地方法院中華民國95年3月10日所為裁定（ 95年度交聲
字第91號），提起抗告，本院裁定如下：
    主  文
原裁定撤銷，發回臺灣台北地方法院。
    理  由
一、原裁定以：
（一）按受處分人不服道路交通管理處罰條例第8條 所定主管機
      關所為之處罰者，得於接到裁決書之翌日起20日內，向管
      轄地方法院聲明異議， 道路交通管理處罰條例第87條第1
      項定有明文；又交通法庭認聲明異議不合法律上之程式，
      且無從補正者，應以裁定駁回之，道路交通案件處理辦法
      第18條亦有明文。
（二）按處理違反道路交通管理事件，有關文書送達之程序，依
      行政程序法之規定，違反道路交通管理事件統一裁罰基準
      及處理細則第5條定有明文。而行政程序法第74條第1項、
      第2項規定： 送達不能依同法第72條於應受送達人之住居
      所等處為之，亦不能依同法第73條規定將文書付與有辨別
      事理能力之同居人或受僱人或接收郵件人員時，得將文書
      寄存送達地之地方自治或警察機關，並作送達通知書兩份
      ，1份黏貼於應受送達人住居所、事務所、 營業所或其就
      業處所門首， 另1份交由鄰居轉交或置於該送達處所信箱
      或其他適當位置，以為送達。由郵政機關為送達者，得將
      文書寄存於送達地之郵政機關。經查：本件原處分機關臺
      北市交通事件裁決所於民國93年11月26日所為之前開案號
      裁決書，經交由郵政機關於94年1月7日向異議人位於台北
      縣板橋市○○路○段31巷13之1號（2樓）住所為送達， 因
      未獲會晤應受送達人本人，亦無受領文書之同居人、受僱
      人或應受送達處所接收郵件人員，已將該送達文書寄存於
      板橋郵局第24支局，並作送達通知書2份，1份黏貼於應受
      送達人門首， 1份置於該受送達處所信箱或其他適當位置
      ，以為送達，此有原處分機關95年2月2日以北市裁四字第
      09531451800號函覆之送達證書影本附卷可憑， 堪認本件
      裁決書業已符合行政程序法第74條規定為寄存送達，縱令
      受處分人並未前往領取該通知書，仍自寄存之日起發生送
      達之效力。 而依據法院訴訟當事人在途期間標準第2條之
      規定，臺北縣之原審在途期間為2日，是扣除在途期間2日
      後， 其20日之異議期間應算至94年2月14日（星期一）止
      （其中2月8日至13日農曆春節及週休假日），而異議人卻
      遲至94年11月30日始誤向台北市交通事件裁決所申訴，惟
      當日亦未聲明異議， 係於95年1月25日始向原審提出補充
      異議理由狀，此有原審收狀戳章在卷可憑（非以異議人將
      聲明異議狀付郵之日期為計算有無聲明異議逾期之基準，
      而應以聲明異議狀到達法院或原處分機關之日期為計算有
      無聲明異議逾期，併予敘明），是異議人提出本件聲明異
      議，已逾20日之法定期間，顯然不合法律上之程式，且屬
      無從補正之事項，自應予以駁回等語為見。
二、抗告意旨略以：
（一）抗告人未曾於93年1月 間發生攔停舉發違規而當場遭開罰
      單處分，亦未曾收受原處分機關於94年1月7日送達於板橋
      三民郵局之裁決書。 況本件違規事件罰鍰僅有新台幣300
      元，依經驗法則，抗告人自無甘冒駕照遭吊銷之風險而不
      繳交該區區罰鍰，故原處分機關所稱抗告人已現場簽收該
      罰單，顯無可能。而原處分機關如欲就此違規事件課予抗
      告人註銷駕照之重責，自應先證明抗告人確與此違規事件
      有關，且該裁決書已合法送達。又原裁定雖謂郵政人員已
      製作送達通知書黏貼於抗告人門首及置於信箱，惟抗告人
      確曾未見該通知書。
（二）按對於行政處分聲明不服，因處分機關未為告知或告知錯
      誤致向無管轄權之機關為之者，該機關應於10日內移送有
      管轄權之機關，並通知當事人。前項情形，視為自始向有
      管轄權之機關聲明不服，行政程序法第99條定有明文。查
      抗告人於94年11月底收受原處分機關之處分（即抗證二之
      94年11月18日北市裁四字第09443922400號函），即親至
      原處分機關了解，經該機關承辦人員表示，如有不服，即
      填具陳述書表格（見抗證四）交由該機關人員收受，足見
      原處分機關亦認其有管轄權。其後，抗告人遲未收到異議
      決定，乃復於95年1月25日向原審法院遞交補充異議理由
      狀，而非於該日始為異議。縱抗告人果係誤向無管轄權之
      機關提出異議，依行政程序法第99條規定，亦應認抗告人
      已於94年11月26日合法異議。
（三）抗告人未曾收受裁決書竟遭註銷駕照，實感委屈。且抗告
      人中年失業，僅得駕駛營業小客車維生，今駕照遭註銷，
      將致抗告人無以維生，且尚須耗費時日重新考照，顯已斷
      抗告人生路。爰依法提起抗告，請求撤銷原裁定。
三、經查：
（一）本件原處分機關送達證書上載明已將該機關93年11月19日
      北市裁三字第裁22-A4M901944號裁決書（下稱本件裁決書
      ），以寄存送達之方式對抗告人為送達，自該送達證書形
      式觀之，郵務人員已將該裁決書寄存於板橋郵局第24支局
      ，並作送達通知書 2份，分別貼於抗告人門首及置於抗告
      人之信箱，則本件寄存送達應認已生合法送達之效力。抗
      告人指稱本件裁決書未合法寄存送達等語，顯無理由。
（二）然原處分機關係據本件裁決書註銷抗告人之駕照，而該裁
      決書係以抗告人未依台北市政府警察局93年1月13日 填單
      之北市警交大字第A4M901944號 舉發違反道路交通管理事
      件通知單（下稱舉發通知單）所載期間，遵期繳交罰鍰所
      製作，則本件通知單是否業經抗告人合法收受送達，自足
      已影響本件裁決書註銷駕照處分之適法性。依原處分機關
      94年11月18日北市裁四字第09443922400號說明三所載：
      「違規通知單由臺端（即抗告人）簽名收訖……」等情，
      似指舉發通知單業經抗告人合法收受送達，製單告發程序
      已合法定程序。惟依卷存舉發通知單之「收受通知聯者簽
      章」欄所載，該欄僅以電腦記載「已簽收」等字，並無抗
      告人之親自簽名或拒絕簽收之註記等情，則本件違規事實
      是否存在？舉發通知單之開立程序是否適法？是否業經抗
      告人親自收受或拒不收受等情？顯有事實未明之處。抗告
      人就此否認有遭舉發之情，參以卷存資料所載內容，確有
      其可議之處。抗告意旨指摘及此，難謂其無理由，自應由
      本院撤銷原裁定，發回原審法院就此再行詳查，更為妥適
      之裁定。
據上論結，應依道路交通管理處罰條例第89條，道路交通案件處
理辦法第26條，刑事訴訟法第413條前段，裁定如主文。
中    華    民    國    95    年    4     月    14    日
                  交通法庭審判長法  官   蔡秀雄
                                法  官   黃金富
                                法  官   周煙平
以上正本證明與原本無異。
得再抗告。
                                書記官   蕭麗珍
中    華    民    國    95    年    4     月    18    日


司法院資訊處製作；財團法人民間司法改革基金會備份。
